【裁判字號】    99,審訴,1980
【裁判日期】    990621
【裁判案由】    偽造文書
【裁判全文】
臺灣高雄地方法院刑事判決            99年度審訴字第1980號
公  訴  人  臺灣高雄地方法院檢察署檢察官
被      告  甲○○○雅蒂，印.
                （內政部入出國及移民署二大專勤隊）
上列被告因偽造文書等案件，經檢察官提起公訴（99年度偵字第
10041 號），被告於準備程序中就被訴事實為有罪之陳述，經本
院告知簡式審判程序之旨，並聽取被告與公訴人之意見後，本院
合議庭裁定由受命法官獨任進行簡式審判程序，判決如下：
    主  文
甲○○○（雅蒂）共同犯行使偽造特種文書罪，處有期徒刑貳月，如
易科罰金，以新臺幣壹仟元折算壹日。扣案之偽造中華民國外僑
居留證壹張，沒收之；又犯偽造署押罪，處有期徒刑貳月，如易
科罰金，以新臺幣壹仟元折算壹日。未扣案之九十九年二月二日
高雄縣政府勞工局外勞業務檢查表「受檢查對象親自簽名」欄上
偽造「MELING MARSIDAH 」之署名壹枚，沒收之。應執行有期徒
刑月，如易科罰金，以新臺幣壹仟元折算壹日。扣案之偽造中
華民國外僑居留證壹張、未扣案之九十九年二月二日高雄縣政府
勞工局外勞業務檢查表「受檢查對象親自簽名」欄上偽造「
MELING MARSIDAH 」之署名壹枚，均沒收之。
    事  實
一、甲○○○（即雅蒂）原係合法來臺工作之印尼國籍監護工，其後
    於民國97年6 月10日逃逸，而甲○○○於逃逸後因未經許可無法
    在臺灣其他地方工作，為另尋工作機會，而與真實姓名年籍
    不詳自稱「PENDI 」之成年男子，共同基於偽造特種文書之
    犯意聯絡，於98年12月18日，由甲○○○在高雄市某處，提供其
    相片，並以新臺幣（下同）15,000元之代價郵寄給「PENDI
     」 ，委由「PENDI 」在臺灣地區某不詳處所，為其偽造上
    載護照號碼為AK563943號（按原為MARSIDAH之護照號碼）之
    中華民國外僑居留證正本（統一證號：AD00000000，下簡稱
    居留證）1 張，並於其上貼有甲○○○之相片1 張後，由「PEND
    I 」於99年2 月2 日之前之某日，郵寄交付上開偽造之居留
    證予甲○○○，嗣甲○○○取得上開偽造之居留證後，經由蔡雅年仲
    介受雇於高雄縣杉林鄉○○路路東巷3 號朱兆堂宅擔任監護
    工；嗣於99年2 月2 日下午14時25分許，高雄縣政府勞工局
    外勞業務檢查員及員警至上址執行外勞業務檢查時，甲○○○為
    掩飾逃逸外勞身分，竟基於偽造署押之犯意，冒用MELING
    MARSIDAH名義，於高雄縣政府勞工局外勞業務檢查表（下稱
    外勞業務檢查表）上偽簽MELING MARSIDAH 之署名，足以生
    損害於MELING MARSIDAH 及高雄縣政府勞工局對外勞管理之
    正確性。嗣因甲○○○未帶護照或居留證件，遂由高雄縣政府警
    察局旗山分局杉林分駐所員警帶回杉林分駐所內查明身分，
    然甲○○○為掩飾逃逸外勞身分，遂與真實身分均不詳綽號「大
    哥」之成年男子共同基於行使偽造特種文書之犯意聯絡，由
    該綽號「大哥」之人將前開偽造之居留證影印後傳真予高雄
    縣政府警察局旗山分局杉林分駐所員警行使，以供警方查驗
    ，足以生損害於MELING MARSIDAH 及內政部入出國及移民署
    、警察機關與高雄縣政府勞工局對外勞管理之正確性，惟旋
    即為警查獲而知悉上情。
二、案經高雄縣政府警察局旗山分局報告臺灣高雄地方法院檢察
    署檢察官偵查起訴。
    理  由
一、本件被告甲○○○（雅蒂）所犯均係死刑、無期徒刑、最輕本刑
    為3 年以上有期徒刑以外之罪，其於準備程序中就被訴事實
    為有罪之陳述，經受命法官告知簡式審判程序之旨，並聽取
    公訴人及被告之意見後，本院爰依刑事訴訟法第273 條之1
    第1項、第284 條之1之規定，裁定由受命法官進行簡式審判
    程序，合先敘明。
二、上開犯罪事實，業據被告於本院審理中坦承不諱，核與證人
    蔡雅年、朱兆堂、陳韻年於警詢陳述，及員警楊華星、廖信
    堯於偵訊之證述相符，並有高雄縣政府勞工局外勞業務檢查
    表、高雄縣政府警察局旗山分局扣押物品清單、扣押筆錄、
    扣押物品收據、扣押物品目錄表、外勞居留資料查詢--明細
    內容顯示畫面、扣案之變造居留證及其影本及外國人入國通
    報單各1 份、內政部入出國及移民署99年5 月7 日移署境桃
    鑑益字第0990063618號函及檢附之內政部入出國及移民署國
    境事務大隊鑑識調查隊99年5 月5 日鑑驗書等證附卷可稽，
    足認被告之自白與事實相符，堪予採為本件論罪科刑之依據
    。職是，被告所涉上開犯行堪以認定，自應依法論科。
三、論罪科刑：
  (一)按中華民國外僑居留證，具特許外國人在我國居住之性質，
    屬於具有刑法第212 條之特種文書。另按刑法上之「署押」
    ，乃指於紙張或物體上簽署之姓名或其他符號，以表示其承
    認所簽署文書之效力，與印文有同一效力（最高法院86年度
    臺上字第47號判決意旨可資參照）；而刑法第217 條所稱之
    「偽造署押」，係指行為人冒用本人名義在文件上簽名或為
    民法第3 條第3 項所稱指印之類似簽名之行為者而言（最高
    法院80年度臺非字第277 號判決意旨參照）。又刑法上偽造
    文書罪章所指之文書，除必須具備有體性、文字性、持續性
    、意思性等要件外，尚必須存有足以表彰一定之製作名義人
    之名義性時，該等記載方可認為係文書，否則若僅為表彰某
    人簽名意思之署名或簽押，並不具有表彰一定製作名義人之
    名義性存在，該等記載即無從認為係刑法上之文書，而只能
    認為係單純之署押。本件高雄縣政府勞工局製作之「外勞業
    務檢查表」，係該高雄縣政府勞工局承辦人依其職務進行外
    勞之業務檢查時所製作之公文書，用以記載業務檢查之項目
    、經過等內容之結果，被告於其上之「受檢查對象親自簽名
    」欄位上，偽造之MELING MARSIDAH 署名1 枚，僅係基於受
    訪問者地位單純承認檢查人員所製作之內容，亦未見另有申
    請之意或充作收據之性質，尚不足以表示其有製作何種文書
    之意思，自難認係屬被告所製作之私文書，而無成立刑法第
    210 條偽造私文書之餘地，先予敘明。
  (二)核被告所為，係犯刑法第216 條、第212 條之行使偽造特種
    文書罪及同法第217 條之偽造署押罪。檢察官就偽造署押部
    分認係犯刑法第216 條、第210 條之行使偽造私文書罪，尚
    有誤會，已如前述，惟起訴之基本事實同一，爰依法變更起
    訴法條。被告偽造特種文書後復持以行使，其偽造之低度行
    為為行使之高度行為所吸收，不另論以偽造特種文書罪。被
    告就前開行使偽造特種文書犯行，與綽號「PENDI 」及「大
    哥」之人，有犯意聯絡及行為分擔，應論以共同正犯。其所
    犯行使偽造特種文書罪與偽造署押犯行，犯意各別，行為互
    殊，觸犯構成要件不同，應予分論併罰。
  (三)爰審酌被告為掩飾逃逸外勞身份，竟偽造居留證而加以行使
    及偽簽 MELING MARSIDA 於外勞業務檢查表上，足以生損害
    於MELING MARSIDAH 及內政部入出國及移民署、警察機關與
    高雄縣政府勞工局對外勞管理之正確性，行為誠屬可議；惟
    念其犯後坦承犯行，犯罪手段尚屬和平等一切情狀，分別量
    處如主文所示之刑及諭知易科罰金之折算標準，並合併定其
    應執行之刑及諭知易科罰金之折算標準，以資懲儆。
  (四)扣案之偽造中華民國外僑居留證1 張，為被告以15000 元之
    代價所取得，此經被告供明在卷，屬被告所有，且為其犯罪
    所用之物，應依刑法第38條第1 項第2 款規定，宣告沒收之
    ；又被告在高雄縣政府勞工局外勞業務檢查表上「受檢查對
    象親自簽名」欄所偽簽MELING MARSIDAH 之署名1 枚（見99
    年度偵字第10041 號卷第39頁），應依刑法第219 條規定，
    不問屬於犯人與否，應宣告沒收。
四、公訴意旨另略以：偽造之「中華民國外僑居留證」背面上蓋
    有「內政部入出國及移民署印」之印文，因認被告此部分另
    涉犯刑法第218 條偽造公印文罪嫌云云。按刑法上所稱之公
    印，係指表示公署或公務員資格之印信而言，如不足以表示
    公署或公務員之資格者，不得謂之公印。查本案偽造之「中
    華民國外僑居留證」背面所印「內政部入出國及移民署」，
    依該卡原設計概念，非屬公印文等情，有上揭內政部入出國
    及移民署99年5 月7 日移署境桃鑑益字第0990063618號函及
    檢附之內政部入出國及移民署國境事務大隊鑑識調查隊99年
    5 月5 日鑑驗書等證附卷可憑。起訴書認被告此部分涉犯刑
    法第218 條偽造公印文罪嫌，已有違誤；此外，復查無其他
    積極證據足資證明被告有何公訴人所指之偽造公印文之犯行
    ，被告此部分犯罪要屬不能證明，本應另為無罪之諭知，公
    訴意旨雖亦認此部分與前開經論罪科刑之部分，係有想像競
    合犯之裁判上一罪關係（起訴書核犯欄誤載為係犯意各別，
    罪名互殊之數罪關係，嗣經檢察官當庭更正為想像競合之裁
    判上一罪關係，見本院99年度審訴字第1980號卷99年6 月7
    日審判筆錄），爰不另為無罪之諭知，附此敘明。
據上論斷，應依刑事訴訟法第273 條之1 第1 項、第284 條之1
、第299 條第1 項前段、第300條，刑法第28條、第216 條、第
212 條、第217 條、第219 條、第38條第1 項第2 款、第51條第
5 款、第9 款，刑法施行法第1 條之1 ，判決如主文。
本案經檢察官乙○○到庭執行職務。
中    華    民    國    99    年    6     月    21    日
                刑事第十庭    法  官    呂明燕
以上正本證明與原本無異。
如不服本判決應於收受送達後10日內向本院提出上訴書狀，並應
敘述具體理由；如未敘述上訴理由者，應於上訴期間屆滿後20日
內向本院補提理由書（均須按他造當事人之人數附繕本）「切勿
逕送上級法院」。
中    華    民    國    99    年    6     月    21    日
                              書記官    張琇晴
附錄本判決論罪科刑之法條：
中華民國刑法第212 條
偽造、變造護照、旅券、免許證、特許證及關於品行、能力服務
或其他相類之證書、介紹書，足以生損害於公眾或他人者，處一
年以下有期徒刑、拘役或三百元以下罰金。
中華民國刑法第217條：
偽造印章、印文或署押，足以生損害於公眾或他人者，處3 年以
下有期徒刑。

司法院資訊處製作；財團法人民間司法改革基金會備份。
